臺灣高雄地方法院刑事判決　　　　九十四年度訴字第二六一號
　　公　訴　人　臺灣高雄地方法院檢察署檢察官
　　被　　　告　甲○○　男　二.
　　指定辯護人本院公設辯護人丙○○
上列被告因偽造文書案件，經檢察官提起公訴（九十三年度偵緝
字第二四四五號），本院判決如下：
主文
甲○○共同意圖營利，違反不得使大陸地區人民非法進入臺灣地
區之規定，處有期徒刑壹年捌月，緩刑參年。
事實
一、甲○○明知不得使大陸地區人民非法進入臺灣地區，且大陸
    地區女子劉杰（另經公訴人為職權不起訴處分）僅欲辦理假
    結婚，再以探親名義非法進入臺灣地區，而無結婚之真意，
    甲○○因缺錢，且某真實姓名年籍不詳化名為「王利勝」之
    成年男子應允每月支付甲○○新台幣（下同）二萬元（起訴
    書誤為二萬五千元），共支付六個月之報酬，甲○○竟與「
    王利勝」共同基於意圖營利，使大陸地區女子劉杰非法進入
    臺灣地區之犯意聯絡，二人並與大陸地區女子劉杰共同基於
    行使使公務員登載不實之文書之概括犯意聯絡，先由甲○○
    與劉杰於民國（下同）九十二年十一月十四日前往大陸地區
    遼寧省瀋陽市登記結婚，再於同日前往大陸地區遼寧省瀋陽
    市公證處辦理（二○○三）遼誠證字第一七三四六號結婚證
    明書。甲○○返臺後，即於九十三年四月十二日持該結婚證
    明書向財團法人海峽交流基金會（下稱海峽交流基金會）申
    請驗證，經海峽交流基金會於同日核驗無誤後，核發（九三
    ）南核字第○一七三０二號證明，復於同年月十五日，至屏
    東縣警察局里港分局高樹分駐所，於已填寫「大陸地區人民
    進入臺灣地區保證書」上簽名，完成「大陸地區人民進入臺
    灣地區保證書」之製作，並交予該管警員，致使不知情之該
    管警員鍾建雄將甲○○與劉杰係夫妻關係之不實事項，登載
    於上開保證書簽註意見欄內，足以生損害於屏東縣警察局里
    港分局高樹分駐所對於大陸地區人民進入臺灣地區管理之正
    確性。甲○○復於同年月十九日持上開結婚證明書、大陸地
    區人民進入臺灣地區保證書而行使，並填具大陸地區人民進
    入臺灣地區旅行證申請書，以配偶來臺探親為由，向內政部
    警政署入出境管理局（下稱入出境管理局）申請大陸地區女
    子劉杰進入台灣地區，而行使上開公務員登載不實局不知情
    之公務員陷於錯誤，將甲○○與劉杰於九十二年十一月十四
    日結婚之不實事項登載於職務上所掌之大陸地區人民進入臺
    灣地區旅行證申請書審核欄上，並核准發給大陸地區女子劉
    杰台灣地區旅行證，足生損害於入出境機關對大陸人民入出
    境台灣資料管理之正確性，並使劉杰得以探親名義作掩飾，
    於九十三年六月三日，由高雄小港機場非法進入臺灣地區，
    並於高雄機場通關時，將前揭不實旅行證出示供海關人員查
    驗，而持以行使，足生損害於入出境管理局對於大陸地區人
    民入境臺灣地區管理之正確性。嗣劉杰入境後，於九十三年
    八月二十六日二十時四十分許，為警於高雄市苓雅區○○○
    路二六五號河堤飯店查獲從事賣淫工作，始悉上情，而甲○
    ○並未實際自「王利勝」處獲取任何報酬。
二、案經高雄市政府警察局苓雅分局移送台灣高雄地方法院檢察
    署檢察官偵查起訴。
理由
壹、程序方面：
一、按被告以外之人於審判外之言詞或書面陳述，除法律有規定
    者外，不得作為證據，刑事訴訟法第一百五十九條第一項定
    有明文。證人劉杰、洪子翔、黃瑞珍及楊椿福於警詢中所為
    之陳述，對被告而言，亦屬被告以外之人於審判外之陳述，
    依右揭法條規定，原則上亦無證據能力。然被告以外之人於
    審判外之陳述，雖不符前四條之規定，而經當事人於審判程
    序同意作為證據，法院審酌該言詞陳述或書面陳述作成時之
    情況，認為適當者，亦得為證據。當事人、代理人或辯護人
    於法院調查證據時，知有第一百五十九條第一項不得為證據
    之情形，而未於言詞辯論終結前聲明異議者，視為有前項之
    同意。刑事訴訟法第一百五十九條之五亦定有明文。本件被
    告及辯護人就前開證人於警詢中所為陳述之證據能力亦未聲
    明異議。而前開證人於警詢中之陳述，亦未經渠等主張有何
    非出於自由意志之情形，是本件認為容許渠等陳述之證據能
    力，亦無不當，應依刑事訴訟法第一百五十九條之五之規定
    ，認前開證人於警詢中之證述具有證據能力。
二、次按被告以外之人於偵查中向檢察官所為之陳述，除顯有不
    可信之情況者外，得為證據，刑事訴訟法第一百五十九條之
    一第二項定有明文。證人劉杰於偵查中所為之陳述，對被告
    而言，屬被告以外之人於偵查中向檢察官所為之陳述，依右
    揭法條規定，原則上具證據能力，而被告復未提出證人劉杰
    於偵查中所為證述有何顯不可信之情況，自得為證據。
三、復按，除刑事訴訟法第一百五十九條之一至第一百五十九條
    之三之情形外，下列文書，亦得為證據：一除顯有不可信之
    情況外，公務員職務上製作之紀錄文書、證明文書。二除顯
    有不可信之情況外，從事業務之人於業務上或通常業務過程
    所須製作之紀錄文書、證明文書。三除前二款之情形外，其
    他於可信之特別情況下所製作之文書，亦得為證據，刑事訴
    訟法第一百五十九條之四亦有明文。查：(1)卷附之出入境查
    詢資料、入出境查詢結果及入出國日期證明書，雖係被告以
    外之人於審判外所為之書面陳述，屬於傳聞證據，然為行政
    院內政部警政署入出境管理局之公務員職務上製作，經常處
    於可受公開檢查之狀態，設有錯誤，甚易發現而予及時糾正
    之紀錄文書，應屬刑事訴訟法第一百五十九條之四第一款所
    稱之紀錄文書，又查無證據證明出入境查詢資料及入出境查
    詢結果，顯有不可信之情況，揆諸前揭規定，應認對於被告
    之案件，均得為證據，而有證據能力。(2)卷附之海峽交流基
    金會證明、結婚證、證明書等影本，雖係被告以外之人，即
    海峽交流基金會從業人員於審判外所為之書面陳述，屬於傳
    聞證據，然此乃海峽交流基金會、大陸地區遼寧省瀋陽市民
    政局及大陸地區遼寧省瀋陽市公證處從事業務之人於通常業
    務過程不間斷而準確記載，且係完成於業務終了前後，無預
    見日後可能會被提供作為證據之偽造動機，均屬刑事訴訟法
    第一百五十九條之四第二款所稱之紀錄文書及證明文書，又
    查無證據證明前述海峽交流基金會證明、結婚證、證明書，
    顯有不可信之情況，揆諸前揭規定，應認對於被告之案件，
    均得為證據，而有證據能力，併此敘明。
四、末按，被告以外之人於審判外之陳述，雖不符刑事訴訟法第
    一百五十九條之一至第一百五十九條之四之規定，而經當事
    人於審判程序同意作為證據，法院審酌該言詞陳述或書面陳
    述作成時之情況，認為適當者，亦得為證據；當事人、代理
    人或辯護人於法院調查證據時，知有第一百五十九條第一項
    不得為證據之情形，而未於言詞辯論終結前聲明異議者，視
    為有前項之同意，刑事訴訟法第一百五十九條之五第一項、
    第二項分別定有明文。海峽交流基金會九十三年九月七日（
    九三）海德（法）字第○三一五八四號函，雖係被告以外之
    人於審判外所為之書面陳述，屬於傳聞證據，且非被告以外
    之人於審判外向法官、於偵查中向檢察官或於檢察事務官、
    司法警察官或司法警察調查中所為之陳述，復係針對個案而
    制作，亦非公務員職務上製作，經常處於可受公開檢查之狀
    態，設有錯誤，甚易發現而予及時糾正之紀錄文書或證明文
    書，或從事業務之人於業務上或通常業務過程不間斷、有規
    律而準確之記載而製作之紀錄文書、證明文書，亦非與前述
    公務員職務上製作之紀錄文書、證明文書或與從事業務之人
    於業務上或通常業務過程所須製作之紀錄文書、證明文書具
    有同等程度可信性之文書（刑事訴訟法第一百五十九條之四
    之立法理由參照），然因公訴人及被告於法院調查證據時，
    知有刑事訴訟法第一百五十九第一項不得為證據之情形，而
    未於言詞辯論終結前聲明異議，應視為同意作為證據，且本
    院審酌上開文書作成之形式，並無瑕疵、與待證事實具有關
    連性等情況，認為適當，應認於被告之案件，均得為證據，
    而有證據能力。
五、又按，傳聞法則乃對於被告以外之人於審判外之言詞或書面
    陳述，亦即針對被告以外之人於審判外以言詞或書面所為之
    供述證據而為之規範。卷附之大陸地區人民進入臺灣地區保
    證書、結婚登記申請書、大陸地區人民進入臺灣地區旅行證
    申請書、海峽交流基金會文書驗證申請書及辦案進行表等影
    本，乃以上開書面本身之存在即為待證事實，性質上並非供
    述證據，應無刑事訴訟法第一百五十九條第一項規定之適用
    ，附此敘明。
貳、實體方面：
一、本件被告甲○○對於上述犯罪事實於本院審理時坦承不諱，
    核與證人即大陸女子劉杰、查獲本件之警員洪子翔及證人黃
    瑞珍及楊椿福等人證述之情節相符，復有海基會出具之驗證
    證明書、海基會文書驗證申請書及辦案進行表、結婚公證書
    、入出境記錄、大陸地區人民進入臺灣地區旅行證申請書、
    大陸地區人民進入臺灣地區保證書、中華民國臺灣地區旅行
    證等資料在卷可稽，足見被告之自白與犯罪事實相符，其等
    之犯行，堪以認定。
二、按臺灣地區與大陸地區人民關係條例第十五條第一款所定使
    大陸地區人民非法進入臺灣地區罪，凡非經合法手續進入者
    皆包含之，被告使大陸地區人民以假結婚真入境之脫法方式
    ，進入臺灣地區，即該當本罪，自非以偷渡者為限（最高法
    院九十二年度臺上字第四○號判決意旨參照）。被告意圖營
    利，違反同條例第十五條第一項規定，核其所為，係犯臺灣
    地區及大陸地區人民關係條例第七十九第二項之意圖營利使
    大陸地區人民非法進入臺灣地區之罪（公訴人認被告係犯上
    開條例第七十九條第一項之罪，惟起訴書之犯罪事實欄，業
    已記載被告為圖二萬五千元報酬之不法利益，可知公訴人係
    認被告意圖營利使大陸地區人民非法進入臺灣地區，涉犯前
    開條例第七十九條第二項之罪，是上開起訴書證據並所犯法
    條欄之記載尚有未洽，應予更正）、刑法第二百十六條、第
    二百十四條之行使使公務員登載不實文書罪。被告與前揭化
    名「王利勝」之成年男子間，對於使大陸地區人民非法進入
    臺灣地區之犯行，被告與上開化名「王利勝」之成年男子、
    大陸地區女子劉杰間，對於行使使公務員登載不實文書之犯
    行，分別有犯意聯絡及行為分擔，均為共同正犯。又被告使
    公務員登載不實之低度行為，為行使使公務員登載不實文書
    之高度行為所吸收，不另論罪。再被告先後行使使公務員登
    載不實文書之犯行，時間緊接，犯罪構成要件亦相同，顯係
    出於概括之犯意反覆為之，應依連續犯之規定論以一罪，並
    依法加重其刑。公訴人雖未就被告前往屏東縣高雄政府警察
    局里港分局高樹分駐所，填具「大陸地區人民進入臺灣地區
    保證書」，使不知情之員警鍾建雄將前開不實之事項登載於
    職務上所掌之「大陸地區人民進入臺灣地區保證書」公文書
    ，嗣並持上開「大陸地區人民進入臺灣地區保證書」而行使
    之犯行提起公訴，然按檢察官就犯罪事實一部起訴者，其效
    力及於全部，本件被告所犯上開部分之犯罪事實，核與前揭
    業經起訴，且經本院論罪科刑之行使使公務員登載不實文書
    部分，具有連續犯之關係，已如前述，依審判不可分原則，
    本院自應一併加以裁判。另被告所犯前開二罪間，有方法、
    結果之牽連關係，為牽連犯，應從一重之臺灣地區與大陸地
    區人民關係第七十九條第二項之意圖營利使大陸地區人民非
    法進入臺灣地區罪處斷。又被告所犯意圖營利使大陸地區人
    民非法進入臺灣地區罪，乃法定刑為三年以上十年以下有期
    徒刑，得併科新臺幣五百萬元以下罰金之罪，而被告所圖之
    利益僅有十二萬元，而且為實際獲取任何利益，本院認宣告
    法定最低度之刑即有期徒刑三年，猶嫌過重，其犯罪之情狀
    ，尚堪憫恕，爰依刑法第五十九條之規定，減輕其刑。爰審
    酌被告從未曾受有刑之宣告，有臺灣高等法院被告前案紀錄
    表一份在案可按，素行良好，並審酌被告為貪圖不法利益，
    以假結婚之方式，非法使大陸地區女子劉杰進入臺灣地區，
    不僅損害入出境管理機關管理入出境資料之正確性，亦對社
    會治安隱藏有潛在之危險，復審酌被告犯罪後坦承犯行，態
    度良好等一切情狀，量處如主文所示之刑。又被告前未曾受
    有期徒刑以上刑之宣告，有臺灣高等法院被告前案紀錄表一
    份在卷可稽，其因一時失慮，致罹刑典，經此起訴審判程序
    ，應知所警惕而無再犯之虞，本院認所宣告之刑以暫不執行
    為適當，爰併宣告緩刑三年，以啟自新。
據上論斷，應依刑事訴訟法第二百九十九條第一項，臺灣地區與
    大陸地區人民關係條例第七十九條第二項、第十五條第一款
    ，刑法第十一條前段、第二十八條、第五十六條、第二百十
    六條、第二百十四條、第五十五條、第五十九條、第七十四
    條第一款，罰金罰鍰提高標準條例第第一條前段，判決如主
    文。
本案經檢察官乙○○到庭執行職務。
中　　華　　民　　國　　94　　年　　3 　　月　　23　　日
                  臺灣高雄地方法院刑事第七庭
                      審判長法  官    孫啟強
                            法  官    蔡川富
                            法  官    張茹棻
上正本證明與原本無異。
如不服本判決，應於判決送達之日起十日內，向本院提出上訴狀
。
                            書記官    李忠霖
中　　華　　民　　國　　94　　年　　3 　　月　　23　　日
附錄本案論罪科刑法條：
中華民國刑法第二百一十四條 (使公務員登載不實罪)明知為不
實之事項，而使公務員登載於職務上所掌之公文書，足以生損害
於公眾或他人者，處三年以下有期徒刑、拘役或五百元以下罰金
。
中華民國刑法第二百一十六條 (行使偽造變造或登載不實之文書
罪)行使第二百十條至第二百十五條之文書者，依偽造、變造文
書或登載不實事項或使登載不實事項之規定處斷。
臺灣地區與大陸地區人民關係條例第十五條
左列行為不得為之：
一使大陸地區人民非法進入臺灣地區。
二招攬臺灣地區人民未經許可使之進入大陸地區。
三使大陸地區人民在臺灣地區從事未經許可或與許可目的不符之
  活動。
四僱用或留用大陸地區人民在臺灣地區從事未經許可或與許可範
  圍不符之工作。五居間介紹他人為前款之行為。
臺灣地區與大陸地區人民關係條例第七十九條
違反第十五條第一款規定者，處一年以上七年以下有期徒刑，得
併科新臺幣一百萬元以下罰金。
意圖營利而犯前項之罪者，處三年以上十年以下有期徒刑，得併
科新臺幣五百萬元以下罰金。
前二項之首謀者，處五年以上有期徒刑，得併科新臺幣一千萬元
以下罰金。
前三項之未遂犯罰之。
